【裁判字號】    90,易,36
【裁判日期】    900315
【裁判案由】    竊盜
【裁判全文】
臺灣士林地方法院刑事判決                              九十年度易字第三六號
    聲  請  人  臺灣士林地方法院檢察署檢察官
    被      告  乙○○
                甲○○
                丙○○
                戊○○
右列被告等因竊盜等案件，經檢察官聲請簡易判決處刑（八十八年度偵字第八○○五
號），本院內湖簡易庭（八十九年度湖簡字第三三一號）認為不得以簡易判決處刑，
函送本院，檢察官並追加起訴，本院依通常程序判決如左：
    主  文
乙○○共同連續竊盜，處有期徒刑伍月，如易科罰金，以佰元折算壹日；扣案之鑰
匙貳把均沒收。又共同連續意圖為自己不法之所有，而侵占對於業務上所持有之物，
處有期徒刑月，如易科罰金，以佰元折算壹日。應執行有期徒刑柒月，如易科罰
金，以佰元折算壹日；扣案之鑰匙貳把均沒收。
甲○○共同連續竊盜，處有期徒刑陸月，如易科罰金，以佰元折算壹日；扣案之鑰
匙貳把均沒收。又共同連續意圖為自己不法之所有，而侵占對於業務上所持有之物，
處有期徒刑肆月，如易科罰金，以佰元折算壹日。應執行有期徒刑玖月，如易科罰
金，以佰元折算壹日；扣案之鑰匙貳把均沒收。
戊○○連續寄藏贓物，累犯，處拘役伍拾日，如易科罰金，以佰元折算壹日。
丙○○無罪。
    事  實
一甲○○為信喜實業股份有限公司（以下簡稱信喜公司）之運貨司機，為從事業務之
  人，與乙○○二人意圖為自己不法之所有，基於共同之概括犯意聯絡，自民國八十
  八年七月初起至同年月二十八日止，在臺北市○區○○路一七四巷十號信喜公司倉
  庫內，利用信喜公司倉庫夜間無人看守之機會，以甲○○交予乙○○複製供犯罪所
  用之倉庫鑰匙二把開啟大門，共同連續四次竊取信喜公司所有之烏龍茶飲料，其中
  三次合計竊取約一千五百箱，搬運至乙○○承租之不詳貨車上得手，另一次二人進
  入倉庫著手搜尋財物時，因發現庫藏烏龍茶飲料存貨無幾，恐遭信喜公司查覺而未
  得手。又甲○○與乙○○另共同基於意圖為自己不法所有之概括犯意聯絡，於八十
  八年七月間，由甲○○利用送貨工作之機會，連續二度將業務上持有之信喜公司烏
  龍茶飲料共約一百箱占為己有，載運至臺北縣汐止市○○○路、臺北縣三重市○○
  路○段等處附近，交予乙○○以不詳貨車載走。乙○○取得上開竊得及侵占所得之
  贓物後，於八十八年七月間，二度於深夜將之載運至臺北縣板橋市○○街八一巷九
  號戊○○（曾因賭博案件，經法院判處有期徒刑五月確定，於八十六年三月二十八
  日易科罰金執行完畢）承租之倉庫要求寄放。戊○○明知乙○○所寄放之烏龍茶飲
  料係來路不明之贓物，仍基於概括犯意，連續提供上開倉庫寄藏之，並於八十八年
  七月二十九日凌晨二時許，以新臺幣（以下同）八百元之顯低於市價價格，向乙○○買受其中四箱烏龍茶飲料（其中一箱為每瓶三百五十公撮、每箱二十四瓶，三箱
  為每瓶九百公撮、每箱十二瓶），其餘贓物乙○○伺機販售予臺北縣、市各地之雜
  貨店變現，合計得款三十餘萬元，由甲○○分得三十餘萬元，乙○○分得約四萬五
  千元。迨於八十八年七月二十九日下午六時許，為警循線於臺北縣板橋市○○街八
  一巷九號查獲。
二案經臺北市政府警察局內湖分局報告臺灣士林地方法院檢察署檢察官偵查聲請簡易
  判決處刑，本院內湖簡易庭認不宜以簡易判決處刑，函送本院依通常程序審理，檢
  察官並當庭追加起訴。
    理  由
壹、被告乙○○、甲○○、戊○○部分：
一(一)訊據被告乙○○、甲○○對於右揭事實均坦承不諱，互核相符，且與被害人即信
  喜公司北區分公司負責人丁○於警訊及檢察官偵查時指述之財物失竊情節大致相符
  ，並有贓物認領保管收據一件、送貨單七件在卷、鑰匙二把扣案可稽，此部分被告
  乙○○、甲○○自白與事實相符，應堪認定。(二)另被告戊○○固不否認於右揭時地
  受寄乙○○交付之烏龍茶飲料，並購買其中四箱之事實，惟矢口否認有何贓物犯行
  ，辯稱：伊不知道該等物品係贓物云云。惟查，被告戊○○於本院審理時自承：被
  告乙○○二度寄貨均是於夜間十一、十二時許寄放，而其倉庫一般均是上午十一、
  十二時許收貨，未曾有人於夜間寄貨等語無訛，且被告乙○○亦供承：伊從未以運
  送飲料為業，伊一直告訴被告戊○○伊在找工作等語不諱，則被告戊○○見被告乙○○屢次於深夜寄放大量烏龍茶飲料，應知悉該等貨物來路不明；又信喜公司一般
  出售烏龍茶飲料予中盤商時，每箱二十四瓶、每瓶三百五十公撮者每箱批發價為二
  百二十元，每箱十二瓶、每瓶九百公撮者每箱批發價為三百二十元乙節，業據被告
  甲○○於本院審理時供承不諱，被告戊○○竟以合計八百元之顯低於信喜公司批發
  予中盤商之價格，向被告乙○○購得四箱烏龍茶飲料（其中一箱為每瓶三百五十公
  撮、每箱二十四瓶，三箱為每瓶九百公撮、每箱十二瓶），與一般買賣常情不符；
  參以被告乙○○、甲○○於警局初訊時均供稱：被告戊○○應知該等貨物係贓物等
  語；此外，復有贓物認領保管收據一件、照片十二幀在卷可稽。綜上所述，被告戊○○所辯，顯係卸責之詞，不足採信。本件事證明確，被告乙○○、甲○○、戊○○犯行均堪認定，應依法論科。
二按因身分或其他特定關係成立之罪，其共同實施或教唆幫助者，雖無特定關係，仍
  以共犯論，刑法第三十一條第一項定有明文；刑法第三百三十六條第二項之罪，以
  侵占業務上所持有之物為其構成要件，即係因其業務上持有之身分關係而成立之罪
  ，因而無業務關係之人，與有業務關係之人共同侵占，依同法第三十一條第一項規
  定，仍應以業務上侵占之共犯論（最高法院二十八年度上字第二五三六號判例參照
  ）；是以本件被告乙○○縱無業務身分，其與有業務關係之甲○○共同侵占，仍應
  以該罪相繩。核被告乙○○、甲○○所為，係犯刑法第三百二十條第一項、第三項
  之竊盜既遂罪、竊盜未遂罪、第三百三十六條第二項業務侵占罪。被告乙○○、甲○○業務侵占犯行，雖未經檢察官記載於聲請簡易判決處刑書，惟此部分業據公訴
  檢察官當庭追加起訴；另檢察官漏未審酌其中一次竊盜犯行尚未得手，而認被告乙○○、甲○○所犯竊盜罪均既遂，尚有未洽，惟其基本事實同一，僅行為態樣有既
  遂未遂之分，毋庸變更起訴法條，均併此敘明。被告乙○○、甲○○就前揭二犯行
  ，均有犯意聯絡及行為分擔，皆為共同正犯。另被告戊○○所為，係犯刑法第三百
  四十九條第二項寄藏贓物罪。被告戊○○對同一贓物，先後有寄藏、故買行為，僅
  其侵害行為內容態樣之單複而已，屬單純一罪，應依重者吸收輕者之原則，僅論以
  重量及次數較多、情節較重之寄藏贓物罪名。被告乙○○、甲○○四次竊盜既未遂
  、二次業務侵占犯行、戊○○二次寄藏贓物犯行，分別時間緊接，方法相同，分別
  觸犯犯罪構成要件相同罪名，顯分別出於概括犯意反覆為之，依連續犯之規定分別
  論以一罪，並各依法加重其刑。被告乙○○、甲○○所犯竊盜既遂罪與業務侵占罪
  二罪間，犯意各別，罪名有異，應分論併罰。被告戊○○曾因賭博案件，經法院判
  處有期徒刑五月確定，於八十六年三月二十八日易科罰金執行完畢，有卷附本院被
  告全國前案紀錄表可按，其受有期徒刑之執行完畢，五年內再犯本件有期徒刑以上
  之罪，為累犯，依刑法第四十七條規定加重其刑，並依法遞加重其刑。爰審酌被告
  乙○○、甲○○年輕力壯，竟不思上進，冀望不勞而獲，竊取及業務侵占他人之物
  ，犯罪所得財物價值甚高，被告乙○○朋分得款四萬五千餘元，被告甲○○朋分得
  款三十餘萬元，惟二人犯罪後坦承犯行態度尚稱良好，另被告戊○○素行不良，寄
  藏財物助長竊風，暨渠等品行、生活狀況、智識程度、犯罪動機、目的、手段等一
  切情狀，分別量處如主文所示之刑，被告乙○○、甲○○部分並分別定其應執行之
  刑。又被告乙○○、甲○○、戊○○三人行為後，刑法第四十一條業於九十年一月
  十日修正公布，同年月十二日生效，舊法規定犯最重本刑三年以下有期徒刑以下之
  刑之罪，而受六個月以下有期徒刑或拘役之宣告，因身體、教育、職業、家庭之關
  係或其他正當事由，執行顯有困難者，得易科罰金，修正後刑法第四十一條第一項
  規定，凡犯最重本刑五年以下有期徒刑以下之刑之罪，而受六個月以下有期徒刑或
  拘役之宣告，均得易科罰金，比較新舊法之規定，以修正後之新法有利於行為人，
  自應依刑法第二條第一項前段規定，適用裁判時之新法，分別宣告易科罰金之折算
  標準。又被告乙○○、甲○○所犯上開二罪  分別宣告之有期徒刑均未逾六個月，
  依修正後之刑法第四十一條第一項前段各得易科罰金，雖並依同法第四十一條第二
  項，就其併合處罰之上開二罪之執行刑諭知科罰金之折算標準。扣案之鑰匙二把，
  係被告乙○○所有供犯罪所用之物，業據其供明在卷，爰依刑法第三十八條第一項
  第二款之規定沒收之。
三公訴意旨另以：被告甲○○、乙○○除於右揭時地竊取上開烏龍茶飲料一千五百箱
  外，另自信喜公司竊取約一千五百箱，共計竊取約三千箱，此部分亦涉刑法第三百
  二條第一項竊盜罪嫌云云。訊據被告甲○○、乙○○均堅詞否認此部分犯行，辯稱
  ：貨車一次只能可裝滿五百二十八箱飲料，渠等竊盜得手三次，僅竊得約一千五百
  箱，不可能竊取三千箱等語。公訴人認被告涉犯此部分犯行，無非係以被害人丁○
  指訴倉庫失竊情節為唯一論據。按犯罪事實應依證據認定之，無證據不得推定其犯
  罪事實，刑事訴訟法第一百五十四條定有明文。經查，被害人丁○指訴情節，僅得
  證明信喜公司曾失竊三千箱之貨物，不能證明信喜公司所有失竊貨物均係被告甲○○、乙○○共同竊取，此外，本院復查無其他積極證據證明被告甲○○、乙○○有
  此部分犯行，然公訴意旨認此部分與前揭論罪科刑部分係單純一罪，爰不另為無罪
  之諭知。
貳、被告丙○○部分：
一聲請簡易判決處刑意旨略以：丙○○明知乙○○要求寄放之烏龍茶飲料，係來路不
  明之贓物，仍基於概括犯意，於八十八年七月間，連續提供臺北縣板橋市○○街八
  一巷九號其與戊○○共同承租之倉庫寄藏，並於八十八年七月二十九日凌晨二時許
  ，由戊○○向乙○○買受四箱烏龍茶飲料，因認被告丙○○涉犯刑法第三百四十九
  條第二項贓物罪嫌云云。
二訊據被告丙○○堅詞否認有何贓物犯行，辯稱：伊另外有工作，倉庫由戊○○管理
  ，伊不知道乙○○曾寄放物品在倉庫內等語。
三本件聲請人認被告丙○○涉有右揭犯罪，無非以共同被告乙○○、甲○○於警局初
  訊之供詞為主要證據。
四按犯罪事實應依證據認定之，無證據不得推定其犯罪事實。又不能證明被告犯罪者
  ，應諭知無罪之判決，刑事訴訟法第一百五十四條、第三百零一條第一項分別定有
  明文。又認定不利於被告之事實，須依積極證據，苟積極證據不足為不利於被告事
  實之認定時，即應為有利於被告之認定，更不必有何有利之證據（最高法院三十年
  上字第八一六號判例參照）。復查，被告之自白，不得作為有罪判決之唯一證據，
  仍應調查其他必要之證據，以察其是否與事實相符，刑事訴訟法第一百五十六條第
  二項有明文規定。立法目的乃欲以補強證據擔保自白之真實性，亦即以補強證據之
  存在，藉之限制自白在證據上之價值，防止偏重自白，發生誤判之危險。以被告之
  自白，作為其自己犯罪之證明時，尚有此危險；以之作為其他共犯之罪證時，不特
  在採證上具有自白虛偽性之同樣危險，且共犯者之自白，難免有嫁禍他人，而為虛
  偽供述之危險。是則利用共犯者之自白，為其他共犯之罪證時，其證據價值如何，
  按諸自由心證主義之原則，固屬法院自由判斷之範圍，但共同被告不利於己之陳述
  ，雖得採為其他共同被告犯罪之證據，惟此項不利之陳述，須無瑕疵可指，且就其
  他方面調查，又與事實相符者，始得採為其他共同被告犯罪事實之認定（最高法院
  四十六年臺上字第四一九號判例、八十七年度臺上字第二一二三號判決參照）。故
  刑事訴訟法第一百五十六條第二項所謂被告之自白，當然包括被告本人及共同被告
  之自白在內（最高法院三十一年臺上字第二四二三號判例、八十年度臺上字第一六
  六九號判決）
五經查：共同被告乙○○、甲○○於警局初訊時固供承被告丙○○知情，然揆諸前揭
  說明，不能作為認定犯罪事實之唯一證據，仍應調查其他必要之證據補強其自白，
  況共同被告乙○○、甲○○於本院審理時均已翻異前詞，乙○○改稱：伊於右揭時
  地二度寄放贓物時，均係與被告戊○○聯絡並得其同意，被告丙○○不在現場等語
  ，甲○○改稱：係乙○○去接洽，伊不清楚有無賣貨等語，尤不得以二人有瑕疵之
  自白，作為被告丙○○有罪判決之唯一證據。而本件寄藏贓物確實由乙○○直接與
  戊○○接洽，丙○○不在場，戊○○亦未告知丙○○等情，業據共同被告戊○○於
  本院審理時供承無訛，尚不得僅以被告丙○○為倉庫負責人之一，遽認其對於另一
  負責人戊○○寄藏、故買贓物之犯行有何犯意聯絡及行為分擔。依上說明，公訴人
  所舉之證據不足以證明被告確有寄藏贓物之犯行，此外，復查無其他積極證據足認
  被告確有公訴人所指之贓物犯行，不能證明被告犯罪，依法應諭知無罪之判決。
據上論斷，應依刑事訴訟法第四百五十二條、第二百九十九條第一項前段、第三百零
一條第一項，刑法第二條第一項前段、第二十八條、第五十六條、第三百二十條第一
項、第三百三十六條第二項、第三百四十九條第二項、第五十一條第五款、第四十一
條第一項前段、第二項、第四十七條、第三十八條第一項第二款，罰金罰鍰提高標準
條例第一條前段、第二條，判決如主文。
本案經檢察官陳文哲到庭執行職務。
中      華      民      國      九十      年      三      月    十五    日
                            臺灣士林地方法院刑事第四庭
                                        法  官  陳  玉  曆
右正本證明與原本無異。
如不服本判決，應於送達後十日內，向本院提出上訴狀。
                            書記官  陳  鳳  嬌
中      華      民      國      九十      年      三      月    十六    日
附錄本案論罪科刑法條全文：
刑法第三百二十條第一項
意圖為自己或第三人不法之所有，而竊取他人之動產者，為竊盜罪，處五年以下有期
徒刑、拘役或五百元以下罰金。
刑法第三百三十六條第二項
對於業務上所持有之物，犯前條第一項之罪者，處六月以上五年以下有期徒刑，得併
科三千元以下罰金。
刑法第三百四十九條第二項
搬運、寄藏、故買贓物或為牙保者，處五年以下有期徒刑、拘役或科或併科一千元以
下罰金。


司法院資訊處製作；財團法人民間司法改革基金會備份。
